【裁判字號】    99,易緝,33
【裁判日期】    990428
【裁判案由】    侵占
【裁判全文】
臺灣高雄地方法院刑事判決              99年度易緝字第33號
公  訴  人  臺灣高雄地方法院檢察署檢察官
被      告  甲○○
上列被告因侵占案件，經檢察官提起公訴（97年度偵字第13459
號），被告於準備程序就被訴事實為有罪之陳述，經本院合議庭
裁定由受命法官獨任行簡式審判程序，判決如下：
    主  文
甲○○犯侵占罪，處有期徒刑參月，如易科罰金，以銀元佰元
即新臺幣玖佰元折算壹日，減為有期徒刑壹月又壹拾伍日，如易
科罰金，以銀元佰元即新臺幣玖佰元折算壹日。緩刑貳年。
    事  實
一、甲○○於民國94年10月12日，因蔡茗淇亟需用錢，允借新臺
    幣（下同）5 萬元予蔡茗淇，並要求蔡茗淇簽立本票、借據
    、汽車讓渡書各1 紙及提供車牌號碼7516-GP 號自用小客車
    ，以供擔保，並約定上開車輛僅供擔保，不得變賣，詎甲○
    ○因其借予蔡茗淇之款項係其任職之王記汽機車當鋪之資金
    ，因蔡茗淇未能清償上開借款，而上開當鋪已向其要錢，遂
    於95年年初，意圖為自己不法之所有，將上開車輛交給當鋪
    處分，以抵充彼此間之款項，因蔡茗淇於95年4 月13日提出
    告訴，歷經多次訴訟程序仍未能清楚交待上開自小客車流向
    ，始悉上情。
二、案經蔡茗淇訴由臺灣高雄地方法院檢察署檢察官偵查起訴。
    理  由
壹、程序方面
一、按不起訴處分已確定者，對於同一案件，固以不得再行起訴
    為原則，但上訴人既於另一傷害案內，自白前次事件係想把
    他殺掉，免得丟臉云云，此項自白，自可認為前經不起訴之
    殺人案件之新證據，以再行起訴，原為法之所許（最高法院
    27年上字第734 號判例參照）。查被告上開犯行雖曾經不起
    訴處分確定，惟被告於本件偵查中自承上開車輛交予當鋪賣
    掉了等語（97偵13459 卷第7 頁），檢察官復依此為發現新
    證據為由，依刑事訴訟法第260 條第1 項再行起訴，有訊問
    筆錄、起訴書在卷可查，是以本件起訴自屬合法。
二、本件係經被告甲○○於準備程序當庭表示認罪，而經本院裁
    定以簡式審判程序加以審理，依據刑事訴訟法第273 條之2
    、第159 條第2 項之規定，不適用傳聞法則有關限制證據能
    力之相關規定，合先敘明。
貳、實體方面
一、訊據被告坦認上開犯行並自承：是告訴人於94年10月12日向
    伊借錢，以上開自用小客車擔保，並沒有約定如果沒有還錢
    要如何處理該車，但伊有答應告訴人不要賣掉該車，因為借
    給告訴人的錢是所任職之當鋪給的資金，而以個人名義借予
    告訴人，後來當鋪向伊要錢，伊於95年年初即將該車交當鋪
    處理，因為伊個人無法處理車子，該車賣多少錢，伊並不知
    情，如有多出來的錢，當鋪並沒有還伊等語（本院98易270
    卷第32頁正反面、99易緝33卷第3 頁反面至5 頁），核與告
    訴人蔡茗淇之指述大致相符，復有本票、汽車買賣合約書影
    本為證，足認被告之自白核與事實相符，上開任意性自白應
    可採信。本件事證明確，被告犯行堪以認定，應依法論科。
二、新舊法比較部分
    本件被告行為後，刑法業於94年2 月2 日經總統以華總一義
    字第09400014901 號令修正公布，並於95年7 月1 日施行，
    參酌最高法院95年5 月23日刑事庭第8 次會議決議，修正後
    刑法第2 條第1 項之規定，係規範行為後法律變更所生新舊
    法律比較適用之準據法，於修正後刑法施行後，應適用修正
    後刑法第2 條第1 項之規定，為「從舊從輕」之比較。另於
    比較時應就罪刑有關之共犯、未遂犯、想像競合犯、牽連犯
    、連續犯、結合犯，以及累犯加重、自首減輕暨其他法定加
    減原因（如身分加減）與加減比例等一切情形，本於統一性
    及整體性原則，綜其全部罪刑之結果而為比較。本院審酌：
  (一)法定刑罰金部分：本件被告所犯刑法第335 條第1 項侵占罪
    之法定刑有罰金刑之規定，而依被告行為時之刑法第33條第
    5 款規定，罰金刑為銀元1 元（即新臺幣3 元）以上；但被
    告行為後之現行刑法第33條第5 款係規定罰金刑為新臺幣10
    00元以上，以百元計算之，經比較修正前、後關於科處罰金
    刑之最低刑度規定，自應以被告行為時之刑法較有利於被告
    。
  (二)罰金刑之加重部分：罰金刑之加重，依修正後刑法第67條規
    定，其最高度及最低度同加重之，較修正前刑法第68條所定
    ，僅加重其最高度，不利於被告。
  (三)本件綜合比較結果，修正前刑法之相關規定對被告較為有利
    ，是應一體適用修正前刑法即行為時刑法。
三、核被告所為係犯刑法第335 條第1 項侵占罪。爰審酌被告未
    妥善保管告訴人交付用以擔保借款所用之車輛而為本件犯行
    ，惟被告犯後坦承犯行及告訴人所受之損害，又已與告訴人
    於本院達成和解，並已賠償部分款項等一切情狀，量處如主
    文所示之刑及諭知易科罰金折算標準。被告上開犯行，其犯
    罪時間在96年4 月24日以前，所犯為刑法第335 條第1 項之
    侵占罪，合於減刑條件，爰依中華民國96年罪犯減刑條例第
    2 條第1 項第3 款、第7 條規定，減為如主文所示之刑及諭
    知易科罰金折算標準。又被告行為時之刑法第41條第1 項前
    段及罰金罰鍰提高標準條例第2 條（現已刪除）係規定以銀
    元100 元至300 元折算1 日（即以新臺幣300 元至900 元折
    算1 日），而被告行為後之現行刑法第41條第1 項前段，則
    係規定以新臺幣1000元、2000元或3000元折算1 日，是經比
    較修正前、後之易科罰金折算標準，應以行為時即修正前之
    規定，較有利於被告，故依刑法第2 條第1 項前段之規定，
    本件自應適用94年2 月2 日修正前（95年7 月1 日施行）刑
    法第41條第1 項前段之規定，諭知易科罰金之折算標準。末
    查被告前雖因故意犯罪受有期徒刑以上刑之宣告，惟於執行
    完畢後，5 年以內未曾因故意犯罪受有期徒刑以上刑之宣告
    ，此有臺灣高等法院被告前案紀錄表1 件在卷可按，其因一
    時失慮，致犯本件侵占罪，犯後坦承犯行，尚有悔意，並與
    告訴人達成和解，取得告訴人之諒解，被告經此起訴審判科
    刑，應已足促其警惕，信無再犯之虞，本院因認上開宣告之
    刑，以暫不執行為適當，爰併予宣告緩刑2 年，以啟自新。
四、被告雖曾經本院於98年8 月13日以98年雄院高刑紀緝字第78
    8 號通緝在案，惟已係在中華民國96年罪犯減刑條例實施之
    後，自不符該條例第5 條不得減刑之規定，故仍得依上開條
    例減刑之，附此敘明。
五、被告行為後，刑法第41條再於98年8 月21日修正公布、並自
    98 年9月1 日起施行，該條規定受6 個月以下有期徒刑或拘
    役之宣告，不論得否易科罰金，均得易服社會勞動，並配合
    修正刑事訴訟法第479 條第1 項，明定易服社會勞動由指揮
    執行之檢察官命令之，亦即上開規定應係檢察官執行事項，
    非裁判量刑事項，自非屬被告適用之刑罰法律或法律效果有
    變更，而無刑法第2 條第1 項法律變更規定之適用，故無須
    為新舊法之比較，應逕適用裁判時法。又刑法第41條規定聲
    請易服社會勞動者，因條文已明定以社會勞動6 小時折算徒
    刑或拘役1 日，與易科罰金應於裁判主文諭知折算標準之情
    形不同，無須於裁判主文諭知（刑法施行法第3 條之2 修正
    理由參照），附此敘明。
據上論斷，應依刑事訴訟法第273 條之1 第1 項、第299 條第1
項前段，刑法第2 條第1 項前段、第335 條第1 項、第74條第1
項第2 款，94年2 月2 日修正前刑法第41條第1 項前段，刑法施
行法第1 條之1 ，修正前罰金罰鍰提高標準條例第2 條，中華民
國96年罪犯減刑條例第2 條第1 項第3 款、第7 條，判決如主文
。
本案經檢察官乙○○到庭執行職務。
中    華    民    國    99    年    4     月    28    日
                  刑事第四庭    法  官  施介元
以上正本證明與原本無異。
如不服本判決應於收受送達後10日內向本院提出上訴書狀，並應
敘述具體理由；如未敘述上訴理由者，應於上訴期間屆滿後20日
內向本院補提理由書（均須按他造當事人之人數附繕本）「切勿
逕送上級法院」。
中    華    民    國    99    年    4     月    28    日
                                書記官  葉玉芬
附錄本判決論罪科刑法條
中華民國刑法第335條
意圖為自己或第三人不法之所有，而侵占自己持有他人之物者，
處 5 年以下有期徒刑、拘役或科或併科 1 千元以下罰金。
前項之未遂犯罰之。

司法院資訊處製作；財團法人民間司法改革基金會備份。
